【裁判字號】    92,上易,1686
【裁判日期】    920820
【裁判案由】    詐欺
【裁判全文】
臺灣高等法院刑事判決                          九十二年度上易字第一六八六號
    上  訴  人  臺灣桃園地方法院檢察署檢察官
    被      告  丙○○
右上訴人因被告詐欺等案件，不服臺灣桃園地方法院，九十二年度易字第三四五號，
中華民國九十二年四月三十日第一審判決（起訴案號：臺灣桃園地方法院檢察署九十
一年度偵字第八八一三號）提起上訴，本院判決如左：
    主  文
上訴駁回。
    事  實
一、丙○○與蔡定標（未據起訴），基於概括犯意聯絡，共同意圖為自己不法之所有
    ，推由丙○○於民國九十一年三月初某日，向不知情之吳美麗借得桃園縣中壢市
    ○○路一一四巷四號地下室後，即由蔡定標提供非其所有之磁盤一個、灌鉛骰子
    十餘個、遙控器二個，將磁盤裝設在該處之圓桌，而遙控器可操控灌鉛骰子，以
    此為賭具，或推由丙○○，或由蔡定標招徠在附近菜市場做生意之乙○○、甲○○○夫妻前來賭博，使乙○○、甲○○○誤認丙○○、蔡定標作莊係以丟擲骰子
    之自然機率取決輸贏，因此陷於錯誤，自九十一年三月初至九十一年四月十一日
    止，連續前往該處十餘次，均以現金或記帳賭玩。賭法為以五顆骰子論輸贏，五
    顆點數相同最大，次為四顆，再來為連號之「順」，其次為三顆相同，二顆相同
    ，最小為五顆均不同，每作莊一次，即換由同場賭博之人輪流作莊，而作莊者，
    可單挑下注最大之賭客，此時其他參與者則不計記輸贏，因此，當輪由丙○○、
    蔡定標作莊，而乙○○或甲○○○下最大注時，其二人即以遙控器操控骰子點數
    ，讓乙○○、甲○○○贏少輸多，予以單吃，期間僅一次係乙○○、甲○○○二
    人同往，其餘均係個別前往，其間亦有陳安田等賭客前往正常賭玩（此部份未據
    起訴）。丙○○、蔡定標等人以此方式向乙○○、甲○○○，先後合計詐得新台
    幣三百三十萬元。嗣於同年月十一日下午五時許，甲○○○在上址賭博時，發覺
    有異，召喚張劍輝前來以磁鐵檢驗骰子，發覺遭灌鉛，當場將該賭桌拆解，發覺
    裝有磁盤及遙控裝置，而悉上情，並由游世昌保管當場查獲之灌鉛骰子十個、遙
    控器二個、磁盤一個。
二、案經乙○○、甲○○○訴請臺灣桃園地方法院檢察署檢察官偵查起訴。
    理  由
一、訊據被告丙○○對右揭事實坦承不諱，惟於本院辯稱：伊之前曾被判賭博罪，以
    為已經確定了，卻又被判詐欺等語。經查：被告對於右揭詐欺之事實迭於原審及
    本院均坦承不諱（原審卷第四十三頁至第四十七頁、本院九十二年八月六日審理
    筆錄），核與告訴人乙○○、甲○○○指訴相符，並據證人張劍輝證述在卷（偵
    卷第三十六頁反面至第三十七頁），足認被告自白與事實相符。至共犯蔡定標雖
    否認有共同詐賭，惟有關其與被告如何共同詐賭等情，業據被告供述明確，且告
    訴人乙○○、甲○○○亦均指稱：有時是被告，有時是蔡定標來找我們去賭的，
    蔡定標從頭到尾都有設賭等語（原審卷第二十六頁、第三十八頁），倘共犯蔡定
    標未參與詐賭，何須出面邀告訴人賭博？是共犯蔡定標所言並不可採。至被告於
    與告訴人之和解書上（偵卷第六十二頁），及於原審訊問時稱：陳安田、鐵牛、
    徐士評也是共犯等語（原審卷第十八頁），惟其後則否認陳安田、鐵牛、徐士評
    等人為共犯（原審卷第三十八頁），經質諸告訴人乙○○、甲○○○亦稱：陳安
    田等人未邀我們去賭博等語（原審卷第二十六頁至第二十七頁），是證人陳安田
    雖承認曾賭博，惟堅決否認有何詐賭犯行（原審卷第三十五頁），是無何證據足
    證陳安田等人有涉案，因此，難認其等為共犯。又被告於原審雖陳稱：自九十年
    年底即在中壢市○○街五十二號三樓詐賭等語（原審卷第二十六頁），惟此部份
    僅有其自白，並無其他證據可佐，依刑事訴訟法第一百五十六條第二項規定，尚
    不能採為不利被告之證據。再有關被告詐騙之金額，告訴人稱：輸三百三十萬元
    ，但以三百萬元和解等語，質之被告亦稱是（原審卷第十八頁），且有和解書附
    卷可參（偵卷第六十二頁），應可採信，從而被告於九十二年四月二十三日原審
    審理時否認詐騙金額未達三百萬元乙節，即屬空言，尚難採信，此外，並有經拆
    毀之賭桌、磁盤、遙控器及骰子之照片（偵卷第十九頁至第二十二頁）附卷可資
    佐證，事證明確，被告犯行洵堪認定。至被告辯稱：曾因賭博被判處徒刑等語，
    查被告於八十四年間因恐嚇案件經台灣台北地方法院以八十四年度易字第一○八
    三號判處有期徒刑五月，並諭知易科罰金折算標準，嗣經上訴後，本院以八十四
    年度上易字第三九二七號上訴駁回確定，於八十五年間因妨害兵役案件經台灣桃
    園地方法院以八十五年度桃簡字第四八七號，判處拘役二十日，並諭知易科罰金
    折算標準，有本院被告全國前案紀錄表可稽，被告所稱其曾因賭博案被判罪等語
    ，尚屬無稽，附此敘明。
二、按賭博係以偶然之輸贏，定財物之得喪，故賭博之人，事前不能預知始能構成，
    若一方預知輸贏，則為詐術，他方為被害人，自不構成賭博罪。況賭博為必要之
    共犯，行詐之人，既不構成賭博罪，被詐之人，尤無成立賭博罪之餘地（參照司
    法行政部五十三年臺令刑字第五四四三號令及最高法院二十四年上字第二五四三
    號判例）。又當事人一方基於不法原因所為之給付，他方得利用之而成立詐欺罪
    否？學說見解或不一，惟本院認為：交付財產之一方，雖存有不法原因，但究係
    由於受詐欺而為交付，就實施詐欺之一方而言，乃係基於不法所有之意圖，騙取
    他人財物，致使蒙受財產上損失，殊不得以對方有不法原因而免於詐欺取財之罪
    責（韓忠謨氏著刑法各論第四四六頁參照），本件被告針對乙○○、甲○○○所
    為，就外觀上雖涉賭博不法，然核被告所為，依上揭所述仍係犯刑法第三百三十
    九條第一項詐欺取財罪。被告與蔡定標，就上開犯行有犯意聯絡，行為分擔，為
    共同正犯，被告曾以一詐欺行為同時騙取乙○○及甲○○○之財物，為想像競合
    犯，應從一重處斷。被告先後多次犯行，時間緊接，犯罪構成要件相同，顯係基
    於概括犯意為之，應依連續犯規定，以一罪論，並依法加重其刑。
三、原審以被告罪證明確，適用刑法第二十八條、第五十六條、第五十五條、第三百
    三十九條第一項，罰金罰鍰提高標準條例第一條前段，併審酌被告犯罪之動機、
    目的、手段、所生之危害、詐騙金額及犯罪後承認犯行，已為民事和解但尚未全
    部履行之態度等一切情狀，量處有期徒刑一年。至被告與告訴人乙○○及甲○○○間，雖在外觀上有賭博之名，且被告曾讓告訴人贏錢，惟其間勝敗全操諸被告
    ，並無射倖性，難認與刑法之賭博罪要件相當，且公訴人亦未就此認有賭博罪嫌
    而據以起訴，併此敘明。至告訴人保管之扣案之灌鉛骰子十個、遙控器二個、磁
    盤一個，並非違禁物，且被告否認為其所有，且無證據足證係共犯蔡定標所有，
    爰不為沒收之諭知。至共犯蔡定標部分，未據予起訴，宜由檢察官依法偵辦，附
    此敘明。又被告與陳安田及其他賭客間之賭博行為，未據檢察官於本件併予起訴
    ，且與本件僅係利用同一場地實施而已，被告為詐欺賭博時，其他賭客並未參與
    ，且二者雖有賭博之外觀，然一具射倖性，另一則否，其本質不同，且其行為可
    以分割犯意有別，構成要件亦不相同因此，難認本件詐欺與被告之其他賭博犯行
    間，有何方法結果之關係，況二者乃分別之二行為，非一行為之想像競合犯，從
    而，無裁判上一罪關係，本院無從審酌，故此部份應由檢察官另行依法處理。其
    認事用法，均無不合。
四、檢察官上訴意旨以：被告於同一時期內在同地點經營賭場，假借賭場之名招徠告
    訴人乙○○、甲○○○及其他市場內攤販前往賭博，意在操控骰子以詐取賭金，
    被告與其他人間之賭博行為，亦在被告操控之中，縱然有所輸贏，無非被告刻意
    營造公平賭博之外觀，被告始有機會針對資力雄厚之賭客詐取其賭金，是被告與
    其他賭客間之賭博行為，應與其詐欺有方法結果之牽連關係，原審任被告詐欺與
    賭博行為互不相涉，容有誤會等語指摘原審不當。惟查：據證人即賭客陳安田於
    原審結證稱：伊有到被告所開賭場賭博，其間有輸有贏，並未詐賭等語（原審卷
    第三十五頁），故針對其他人仍係以偶然之輸贏，定財物之得喪，並無證據足以
    證明被告與其他人間之賭博行為均是被告掌控輸贏，用以吸引他人參與賭博，而
    與本案之詐欺罪有方法結果之牽連關係。此外復查無其他積極證據足資證明被告
    詐欺行為與賭博行為有公訴人所指之牽連關係，應認公訴人以上揭理由提起上訴
    ，為無理由，應予駁回。
據上論結，應依刑事訴訟法第三百六十八條，判決如主文。
本案經檢察官吳慎志到庭執行職務。
中      華      民    國    九十二    年      八      月      二十      日
                            臺灣高等法院刑事第十九庭
                                審判長法  官  許  國  宏
                                      法  官  林  勤  純
                                      法  官  洪  光  燦
右正本證明與原本無異。
不得上訴。
                                      書記官  陳  玉  嬋
中      華      民      國    九十二    年      八      月     二十     日
附錄：本案論罪科刑法條全文
刑法第三百三十九條第一項
意圖為自己或第三人不法之所有，以詐術使人將本人或第三人之物交付者，處五年以
下有期徒刑、拘役或科或併科一千元以下罰金。
以前項方法得財產上不法之利益或使第三人得之者，亦同。
前二項之未遂犯罰之。


司法院資訊處製作；財團法人民間司法改革基金會備份。
